臺灣彰化地方法院刑事判決　　　　　　 96年度交易字第158號
公　訴　人　臺灣彰化地方法院檢察署檢察官
被　　　告　甲○○
上列被告因過失傷害案件，經檢察官提起公訴（96年度偵字第39
81號），本院判決如下：
    主  文
甲○○因過失傷害人，處有期徒刑月，如易科罰金，以新臺幣
壹仟元折算壹日。減為有期徒刑壹月拾伍日，如易科罰金，以新
臺幣壹仟元折算壹日。
    事實及理由
一、犯罪事實：
    甲○○於民國（下同）96年3月6日19時許，駕駛車牌號碼
    NS-7702號自小客貨車，沿彰化縣彰化市○○路由南往北方
    向行駛，行至金馬路1段192號前之迴轉缺口，欲左轉進入金
    馬路1段192號之加油站時，本應注意行駛至交岔路口時，轉
    彎車應讓直行車先行。而依當時天候雖然下雨，但並無不能
    注意之情事，竟疏未讓直行車輛先行，即貿然左轉，適對向
    有疏未注意車前狀況之乙○○，駕騎車牌號碼N9J-358號重
    型機車，亦行至該處，因閃煞不及而撞及甲○○所駕駛車輛
    之右前車頭，致乙○○受有右側小腿脛骨骨折傷害。
二、認定事實之證據及理由：
  (一)被告甲○○於警詢、偵查、本院審理中，對於上述時間地點
    ，駕駛自小客貨車與告訴人所騎機車碰撞一事，坦白承認，
    並承認自己有過失。
  (二)按道路交通安全規則第102條規定：「汽車行駛至交岔路口
    ，其行進、轉彎，應依下列規定：... 二、行至無號誌或
    號誌故障而無交通指揮人員指揮之交岔路口.... 轉彎車應
    暫停讓直行車先行。」又道路交通管理處罰條例第48條第1
    項第6款規定，汽車駕駛人轉彎時，「轉彎車不讓直行車先
    行」者，處新臺幣六百元以上一千八百元以下罰鍰。以上規
    定乃交通駕駛之基本常識，而道路交通事故現場圖、車禍現
    場照片（96他字第687號卷P.18、P.26）顯示：碰撞點在金
    馬路南下車道，被告自小客貨車之車頭，已經超過快車道、
    慢車道，到了相當於機車道位置（但碰撞點為可迴轉缺口，
    故車道標線在碰撞點以前已中斷），被告在缺口等待及跨進
    快慢車道時，本應注意對向來車，禮讓先行，卻未禮讓告訴
    人機車先行，以致發生本車禍，實有過失。
  (三)道路交通事故調查報告表、現場照片，可以證明：車禍當時
    ，天候微雨、夜間有照明、道路平整無缺陷、視線良好，並
    無不能注意之情狀。被告雖然辯稱：告訴人機車未開大燈云
    云，然現場照片（同上卷P.24）顯示：告訴人機車碰撞倒地
    後尾燈尚且亮著，而尾燈與車前大燈是同一個夜間照明開關
    ，故應可確定告訴人應有開啟車頭大燈。被告此一辯解尚無
    可採信。
  (四)而告訴人乙○○於96年3月6日警訊筆錄中指訴：「我騎重機
    車N9J-358行駛於金馬路南下機車道往彰化市區方向行駛，
    我有注意到對方慢慢的往金馬加油站方向行駛，我見狀就開
    始慢慢的剎車，但因對方行駛速度慢，以為對方會停車，結
    果就撞上對方。」等語（同上卷P.22），可知：告訴人原本
    就有注意到被告駕車慢慢跨越缺口，如果告訴人減速後稍停
    亦可避免車禍，純因誤信對方會停止禮讓自己先行，而執意
    通過，此一搶快之心態，亦有未注意車前狀況之過失。又告
    訴人所受右小腿骨折傷害，亦有診斷書1紙（同上卷P.10）
    可證，與被告之過失駕駛行為，乃具有直接因果關係。
  (五)綜上所述，被告之過失行為與告訴人所受傷害間，具有相當
    因果關係。告訴人雖然與有過失，亦不能解免被告刑事責任
    ，故本件事證明確，被告犯行已堪認定。
二、論罪科刑：
  (一)核被告所為，係犯刑法第284條第1項前段之過失傷害罪。
  (二)量刑審酌：被告本無任何前科，素行良好。被告在道路
    缺口左轉，此一駕駛行為是很頻繁發生的狀況，只是被告一
    時未禮讓直行車先行，致發生本件碰撞，被告之過失程度並
    非嚴重。告訴人所受小腿骨折，急診住院9天，經施以鋼
    釘固定手術，傷害非輕。雙方都是薪水階級，被告95年度
    申報薪資所得10萬元，告訴人同年薪資所得30萬6505元，被
    告名下有二棟在巷弄內的住宅房屋（有財產資料附卷可證）
    ，被告在本院審理期日表示願意一次提出現金20萬元之現金
    賠償，強制險部分由告訴人自己領取之和解條件，犯後態度
    尚可，但告訴人仍不接受等一切情狀，量處如主文所示之刑
    ，並諭知易科罰金之折算標準。
  (三)按中華民國96年罪犯減刑條例已於96年7月16日施行，又本
    件犯罪係在96年4月24日以前，且並無排除於中華民國96年
    罪犯減刑條例第3條所示之不適用情形，故應依該條例第7條
    ，就原本宣告刑諭知其減得之刑，並依同條例第9條規定，
    就減得之刑，諭知易科罰金之折算標準如主文。
三、適用法條：
  (一)刑事訴訟法第299條第1項前段。
  (二)刑法第284條第1項、第41條第1項前段。
  (三)刑法施行法第1條之1。
  (四)中華民國96年罪犯減刑條例第2條第1項第3款、第7條、第9
    條。
本案經檢察官莊佳瑋到庭執行職務。
中　　華　　民　　國　　96　　年　　10 　月　　5 　　日
                  刑事第三庭    法  官  葉明松
以上正本證明與原本無異。
如不服本判決，應於判決送達後10日內，向本院提出上訴書狀，
上訴書狀應「敘述具體上訴理由」，並按他造當事人之人數附繕
本。「切勿逕送上級法院」。
告訴人或被害人對於判決如有不服具備理由請求檢察官上訴者，
其上訴期間之計算係以檢察官收受判決正本之日期為準。
中　　華　　民　　國　　96　　年　　10 　月　　5 　　日
                                書記官  于淑真
【附錄本案論罪法條】
中華民國刑法第284條第1項
(過失傷害罪)
因過失傷害人者，處 6 月以下有期徒刑、拘役或 500 元以下罰
金，致重傷者，處1年以下有期徒刑、拘役或500元以下罰金。
